臺灣臺中地方法院刑事判決　　　　　　　　　　　　　九十年度易字第三五六號
　　公　訴　人　臺灣臺中地方法院檢察署檢察官
　　被　　　告　丙○○
右列被告因損害債權案件，經檢察官提起公訴（九十年度偵字第三七八四號），本院
判決如左：
    主  文
丙○○無罪。
    理  由
一、公訴意旨略以：被告丙○○係統俞企業股份有限公司（下稱統俞公司）負責人，
    統俞公司積欠告訴人冠郝企業股份有限公司貨款新臺幣（下同）七萬九千三百九
    十三元，經告訴人向臺灣臺中地方法院聲請發支付命令，由臺灣臺中地方法院於
    民國八十九年八月十日發給八十九年度促字第四二五五○號支付命令，並於同年
    九月五日確定。詎被告於統俞公司將受強制執行之際，意圖損害告訴人之債權，
    竟於同年十月一日代表統俞公司與鎮賢工程行（負責人楊賢一）、李嘉才簽訂合
    約書，將統俞公司所有機械、車輛、及辦公器具出售與鎮賢工程行，致告訴人聲
    請強制執行無效果，足生損害於告訴人之債權，因認被告涉有刑法第三百五十六
    條損害債權之罪嫌等語。
二、按犯罪事實應依證據認定之，無證據不得推定其犯罪事實；又不能證明被告犯罪
    者，應諭知無罪之判決，刑事訴訟法第一百五十四條、第三百零一條第一項，分
    別定有明文。次按事實之認定，應憑證據，如未能發現相當證據，或證據不足以
    證明，自不能以推測或擬制之方法，以為裁判基礎；又認定不利於被告之事實，
    須依積極證據，苟積極證據不足為不利於被告事實之認定時，即應為有利於被告
    之認定，更不必有何有利之證據，最高法院四十年臺上字第八六號、三十年上字
    第八一六號著有判例可稽。
三、公訴人認被告涉犯損害債權罪嫌，無非以告訴人指述及告訴人職員甲○○、鎮賢
    工程行負責人楊賢一於警詢時陳述，並以本院八十九年度促字第四二五五○號支
    付命令、八十九年度民執字第二三○○四號強制執行事件函、合約書影本，為其
    主要論據。訊據被告堅決否認有何損害債權之犯行，辯稱：伊與案外人乙○○合
    夥成立新公司，由案外人與告訴人簽訂加工契約，因新公司尚未成立，故案外人
    向告訴人員工要求發票買受人欄填寫統俞公司，伊沒有欠告訴人錢；又伊只是把
    機械部門讓給給鎮賢工程行經營，伊在機械部門仍有四分之三股份，且統俞公司
    亦有工程部門在營運，伊並沒有脫產等語。
四、經查：
  (一)按刑法第三百五十六條損害債權罪以債務人於將受強制執行之際，意圖損害債權
    人之債權為構成要件，若債務人雖於將受強制執行之際處分其財產，惟其剩餘財
    產仍足以清償債務時，即難謂有損害債權人債權之意圖。被告自承有於八十九年
    十月一日與鎮賢工程行及李嘉才簽訂合約書，此雖在告訴人執行名義確定之後，
    然亦稱統俞公司有機械、工程二部門，機械部門僅是部分股權釋出，工程部門仍
    屬統俞公司所有且正常營運中等語，核與卷附統俞公司與鎮賢工程行、李嘉才所
    簽訂之合約書相符，亦為告訴人所不爭執，則被告雖將統俞公司機械部門部分股
    權轉讓，然統俞公司尚有足夠資力清償債務，尚難謂有損害告訴人債權之意圖，
    即與刑法第三百五十六條之構成要件不符，公訴人上開論述，恐係誤會，並不足
    採。
  (二)次按刑法第三百五十六條之損害債權罪，其犯罪主體應以將受強制執行之債務人
    為限，為身分犯，而債務人為法人時，又別無處罰其代表人之規定，是公司負責
    人，雖於該公司財產將受強制執行之際，出售該公司之財產，亦不得以損害債權
    罪相繩。本件告訴人所持之執行名義係以統俞公司為債務人，此有卷附之本院八
    十九年度促字第四二五五○號支付命令及該確定證明書影本在卷為憑，至被告雖
    為統俞公司董事長，依公司法第八條之規定係統俞公司之負責人，但究與統俞公
    司為各別獨立之人格，並非該將受強制執行之債務人，自無從作為該罪之犯罪主
    體。從而，公訴人右揭所述之事實縱為真正，然被告既與損害債權罪所定之犯罪
    主體尚屬有間，仍不得逕以該罪名論之。
五、綜上所陳，被告所辯尚堪採信，此外，復查無其他積極證據足資證明被告有何公
    訴人所指之犯行，其前揭犯罪應屬不能證明，揆諸首揭法條規定及判例意旨，爰
    為無罪判決之諭知。
六、另本院認此案係應諭知無罪之案件，已如前述，被告經合法傳喚，無正當理由不
    到庭，本院爰不待其陳述，依刑事訴訟法第三百零六條逕行判決。
據上論斷，應依刑事訴訟法第三百零一條第一項、第三百零六條，判決如主文。
中      華      民      國      九十一      年      二    月      七    日
                                臺灣臺中地方法院刑事第一庭
                                    審判長法  官  林  清  鈞
                              法  官  鄭  文  祺
                                          法  官  黃  裕  仁
右正本證明與原本無異。
如不服本判決，應於送達後十日內向本院提出上訴狀（須附繕本），上訴於臺灣高等
法院臺中分院。
                                          書記官
中      華      民      國      九十一      年      二    月      七    日
